【裁判字號】    98,消債更,385
【裁判日期】    980625
【裁判案由】    更生事件
【裁判全文】
臺灣板橋地方法院民事裁定           98年度消債更字第385號
聲  請  人  甲○○
上列當事人因消費者債務清理事件聲請更生，本院裁定如下：
    主    文
聲請駁回。
聲請費用由聲請人負擔。
    理    由
一、按債務人不能清償債務或有不能清償之虞者，得依本條例所
    定更生或清算程序，清理其債務，消費者債務清理條例第3
    條固定有明文。惟所謂「不能清償債務」，係指債務人欠缺
    清償能力，對於已屆清償期，且已受請求之債務之全部或主
    要部分，客觀上可預見其為一般且繼續的不能清償之財產狀
    態而言。又清償能力係由財產、信用、勞力三者構成，故雖
    無足夠財產，然如有良好之信用、優良之技術或持續不斷之
    勞力等情，即屬有清償債務之可能。次按聲請更生或清算不
    合程式或不備其他要件者，法院應以裁定駁回之，但其情形
    可以補正者，法院應定期間先命補正，復為同條例第8 條所
    明定。
二、本件聲請人向本院聲請更生，其主張略以：伊有不能清償債
    務之情事，目前債務總金額為新臺幣（下同）983,954 元，
    消費者債務清理條例施行後，前已提出債權人清冊，以書面
    向最大債權金融機構荷商荷蘭銀行股份有限公司（下稱荷蘭
    銀行）請求共同協商債務清償方案，嗣遭荷蘭銀行以「未能
    接受顯足以負擔之還款方案」核發前置協商不成立通知書，
    又聲請人於更生聲請前，信用狀況一直保持良好，惟因配偶
    自民國97年7 月23日起自98年5 月13日止，因骨折仍無法上
    班，聲請人因而辭去原有工作，進入壘發企業社（7－11 超
    商），頂替配偶原先工作，致收入銳減，且其無擔保或無優
    先權之債務總額未逾1,200 萬元，復未經法院裁定開始清算
    程序或宣告破產。為此，爰依法提出本件更生之聲請云云。
三、經查：
  (一)聲請人主張其頂替配偶原先工作，現每月收入僅為19,561元
    ，故據其提出薪資袋影本1 只為憑，惟經本院職權調查結果
    ，壘發企業社，即7 －11超商，係其配偶投資加盟開設，是
    該薪資袋是否可茲認定為其實際收入，已有疑義。而依聲請
    人提出之勞工保險被保險人投保資料表顯示（本院卷第61－
    1 頁），其於97年11月14日自壘發企業社投保前，係任職於
    中租迪和股份有限公司，投保薪資為27,600元，依常情更難
    認須維持家計之聲請人，會為較少之收入轉換工作。
  (二)次查，依聲請人之勞工保險被保險人投保資料表（本院卷第
    61－1 頁），其於壘發企業社之投保薪資為43,900元。而經
    本院職權查詢結果，聲請人於97年11月27日於東昇珠寶銀樓
    消費50,000元，且其他債權銀行亦通知債務人有道德風險之
    虞，而荷蘭銀行雖認債務人為高道德風險客戶，仍考量債務
    人實際收入狀況，提出月付10,572元之清償方案，但債務人
    堅持僅願月付6,367 元，以維持之前之生活水準，故荷蘭銀
    行以「未能接受顯足以負擔之還款方案」核發前置協商不成
    立通知書，此有荷蘭銀行98年6 月18日（98）荷銀債清字第
    946 號函及其附件在卷可稽。是聲請人於協商前之消費行為
    有道德風險，卻不願接受上開還款方案，應認為缺乏誠信原
    則。
  (三)復經本院審酌，依聲請人之投保薪資43,200元計算，與前置
    協商還款方案相較，顯然並未超出聲請人之償債能力，蓋所
    剩餘額（43,200元─10,572元＝32,628元），仍然超過內政
    部公告98年度臺北縣每人每月最低生活費10,792元（即依內
    政部公布之臺北縣98年度每人每月最低生活費約10,792元之
    計算標準已足夠，而該最低生活費用金額係已包括食、衣、
    住、行等費用在內），即仍足供聲請人及依法應受其扶養之
    人（與配偶共同分擔1 子女）日常生活支出（10,792＋10,7
    92/2＝16,188）緣故，且參酌聲請人既已負債大於資產，本
    即應較一般人更節約支出，撙節開銷。
  (四)基上，堪認前開荷蘭銀行所酌定之每月應還款條件，即前置
    協商之債權人所提議之協商條件應係在聲請人清償能力之範
    圍內，並無不能清償債務之情事。另佐以相對人現年僅34歲
    （64年次），距勞動基準法所定強制退休年齡65歲止，尚有
    得工作期間31年，亦非無清償債務之可能。從而，本件尚難
    認聲請人有何不能清償債務之情事或有何不能清償之虞情形
    ，故聲請人主張之情節既與消費者債務清理條例第3 條所定
    要件不符，核其情形又屬無法補正，揆諸首開說明，本件聲
    請自不應准許。
四、又聲請人如認原前置協商還款條件仍屬過苛，惟聲請人既有
    固定且金額不訾之收入（另參見聲請人之勞工保險被保險人
    投保資料表），而仍有清償債務之能力，自非不得再與其債
    權銀行進行協商，俾便求得適當之履債方式以資解決紛爭，
    併予指明。
中    華    民    國    98    年    6     月    25    日
                  民事第二庭    法    官  吳振富
上為正本係照原本作成
如不服本裁定，應於裁定送達後10日內，以書狀向本院提出抗告
，並繳納抗告費新臺幣1千元
中    華    民    國    98    年    6     月    25    日
                                書 記 官  李宏明


司法院資訊處製作；財團法人民間司法改革基金會備份。
